【裁判字號】    98,交聲,1281
【裁判日期】    981029
【裁判案由】    聲明異議
【裁判全文】
臺灣臺南地方法院交通事件裁定        98年度交聲字第1281號
原處分機關  交通部公路總局嘉義區監理所麻豆監理站
受處分人
即異議人    甲○○
上列受處分人因違反道路交通管理處罰條例案件，對於交通部公
路總局嘉義區監理所麻豆監理站，民國98年9月21日所為之裁決
處分（處分案號：麻監裁罰字第裁75-M00000000號），聲明異議
，本院裁定如下：
      主  文
原處分關於罰鍰新臺幣肆萬伍仟元部分撤銷。
上開撤銷部分，甲○○不罰。
其餘異議駁回。
      理  由
一、原處分意旨略以：異議人即受處分人甲○○（下稱異議人）
    ，駕駛車牌號碼HKK-267號重型機車，於民國（下同）96年
    10月14日22時30分許，在臺南縣善化鎮○○路與建國路路口
    處，因駕車經臺南縣警察局善化分局（下稱舉發機關）員警
    攔停而抗拒並擦撞值勤員警呂文邦，使其受有頭部外傷併顱
    骨骨折、左側顴骨骨折、全身多處擦傷及左前額撕裂傷等傷
    害，經舉發機關員警以「駕駛汽車抗拒執行交通勤務警察之
    稽查，因而引起傷害」為由予以製單舉發，嗣交通部公路總
    局嘉義區監理麻豆監理站（下稱原處分機關），以其違規事
    實明確，乃依違反道路交通管理處罰條例（下稱處罰條例）
    第61條第1項第2款、第2項及違反道路交通管理事件統一裁
    罰標準表之規定，裁處異議人罰鍰新臺幣（下同）45,000
    元，並吊銷駕駛執照，永久禁考等語。
二、異議意旨略以：異議人於上開時地騎乘機車撞傷員警之行為
    既經法院判決且已執行完畢，依一事不二罰之原則，不應再
    行處罰，爰聲明異議，請求法院撤銷原處分。
三、按「汽車駕駛人，駕駛汽車有抗拒執行交通勤務之警察或依
    法令執行交通稽查人員之稽查，因而引起傷害或死亡之情形
    者，吊銷其駕駛執照」、「汽車駕駛人，駕駛汽車有前項第
    2款、第3款情形之一者，並處新臺幣30,000元以上60,000元
    以下罰鍰」、「汽車駕駛人，曾依第61條第1項第2款規定吊
    銷駕駛執照者，終身不得考領駕駛執照」，道路交通管理處
    罰條例第61條第1項第2款、第2項及第67條第1項分別定有明
    文。
四、經查：
  (一)異議人駕駛車牌號碼HKK-267號重型機車，於96年10月14 日
    22時30分許，在臺南縣善化鎮○○路與建國路路口處，因抗
    拒執行交通勤務警察之稽查，因而引起執勤警員之傷害，經
    舉發機關予以製單舉發，嗣經處分機關，裁處異議人罰鍰
    45,000元，並吊銷駕駛執照，永久禁考之事實，有原處分機
    關麻監裁罰字第裁75-M00000000號裁決書及舉發機關南縣警
    交字第M00000000號舉發通知單等件在卷為證；且異議人因
    對執行警務員警施強暴之行為，亦經臺灣高等法院臺南分院
    以97年度上訴字第562號判決判處有期徒刑1年，且異議人於
    98年7月6日執行上揭徒刑完畢出監等情，業據本院依職權調
    閱臺灣臺南地方法院檢察署96年度偵字第15298號卷、本院
    96年度訴字第1764號卷及臺灣高等法院臺南分院97年度上訴
    字第562號卷，審核無訛，自屬真實。
  (二)惟按「一行為同時觸犯刑事法律及違反行政法上義務規定者
    ，依刑事法律處罰之。但其行為應處以其他種類行政罰或得
    沒入之物而未經法院宣告沒收者，亦得裁處之」；「前項行
    為如經不起訴處分或為無罪、免訴、不受理、不付審理之裁
    判確定者，得依違反行政法上義務規定裁處之」，行政罰法
    第26條第1、2項分別有明文。查異議人抗拒執行交通勤務警
    察之稽查，因而引起傷害之案件，固構成刑法第135條第1項
    之妨害公務執行及職務強制罪，然亦構成處罰條例第61條第
    1項第2款之違規行為要件。上開行為既經處以有期徒刑1年
    確定並執行完畢，揆諸上揭法條所述，原處分機關再依道路
    交通管理處罰條例第61條第2項之規定裁處異議人45,000元
    之罰鍰，實有未洽。
  (三)至原處分機關另依道路交通管理處罰條例第61條第1項第2款
    、第67條第1項規定裁處異議人「吊銷駕駛執照」及「永久
    禁考」部分，該部分之處罰，既係屬行政罰法第2條第1款規
    定之「其他種類行政罰」，參諸行政罰法第26條第1項但書
    規定及前揭說明，原處分機關自得裁處之，是原處分機關就
    此部分之裁決，核無不當。
  (四)綜上所述，異議人於上揭時、地有「駕駛汽車有抗拒執行交
    通勤務警察之稽查，因而引起傷害」之違規行為，而經原處
    分機關裁處異議人45,000元之罰鍰，因此部分行為既經法院
    判決確定，並處以有期徒刑1年且執行完畢，原處分機關再
    就此一部份予以裁罰，實有未洽，故應予撤銷。另原處分機
    關依道路交通管理處罰條例第61條第1項第2款、第67條第1
    項規定裁處異議人「吊銷駕駛執照」及「永久禁考」部分，
    該部分之處罰，既係屬行政罰法第2條第1款規定之「其他種
    類行政罰」，自屬適法，本異議人就此部分之異議內容，並
    無理由，應予駁回。
五、據上論斷，應依道路交通管理處罰條例第87條第2項，道路
    交通案件處理辦法第20條前段，裁定如主文。
中    華    民    國    98    年    10    月    29    日
                  交通法庭   法  官  廖建彥
以上正本證明與原本無異。
如不服本裁定應於送達後5日內向本院提出抗告狀（應附繕本）
。
                             書記官  吳揆滿
中    華    民    國    98    年    10    月    29    日


司法院資訊處製作；財團法人民間司法改革基金會備份。
